【裁判字號】    99,交易,565
【裁判日期】    990930
【裁判案由】    過失傷害
【裁判全文】
臺灣臺中地方法院刑事判決             99年度交易字第565號
公  訴  人  臺灣臺中地方法院檢察署檢察官
被      告  乙○○
上列被告因過失傷害案件，經檢察官提起公訴（99年度偵字第11
864號），本院判決如下：
    主    文
乙○○因過失傷害人，處拘役伍拾伍日，如易科罰金，以新臺幣
壹仟元折算壹日。
    犯罪事實
一、乙○○於民國98年11月21日9時53分許，騎乘車牌號碼P9W-
    277號重型機車，沿臺中市○○○○街往大墩路方向由西向東
    直行，行經臺中市○○○○街與大容西街口時，本應注意駕車
    行經無號誌之交岔路口，應減速慢行，做隨時停車之準備，
    及駕駛人應注意車前狀況，並隨即採取必要之安全措施，而
    依當時天氣晴，路面乾燥，無缺陷等情形，並無不能注意之
    情事，竟於行經該無號誌交岔路口時，未減速慢行而隨時作
    停車之準備而貿然前行，適甲○○○騎乘車牌號碼TFD- 906
    號輕型機車，沿臺中市○○○街往大隆路方向由北向南行駛
    而來，亦疏未注意駕車行經無號誌交岔路口，左方車應暫停
    讓右方車先行而貿然前行，行經上址時，雙雙閃避不及，因
    此發生碰撞，致甲○○○人車倒地，受有右近端脛股高原處
    骨折之傷害。嗣警方接獲報案前往現場處理時，乙○○於肇
    事後，在有偵查權限之人知悉犯罪前，即主動向到場處理之
    員警陳明自己係肇事者，並陳述肇事經過，自首而接受裁判
    。
二、案經甲○○○訴由臺灣臺中地方法院檢察署檢察官偵查起訴
    。
    理    由
壹、證據能力方面：按被告以外之人於審判外之陳述雖不符刑事
    訴訟法第159條之1至之4等4條之規定，而經當事人於審判程
    序同意作為證據，法院審酌該言詞陳述或書面陳述作成時之
    情況，認為適當者，亦得為證據；當事人、代理人或辯護人
    於法院調查證據時，知有刑事訴訟法第159條第1項不得為證
    據之情形，而未於言詞辯論終結前聲明異議者，視為有前項
    之同意，同法第159條之5定有明文。立法意旨在於傳聞證據
    未經當事人之反對詰問予以核實，原則上先予排除。惟若當
    事人已放棄反對詰問權，於審判程序中表明同意該等傳聞證
    據可作為證據；或於言詞辯論終結前未聲明異議，基於尊重
    當事人對傳聞證據之處分權，及證據資料愈豐富，愈有助於
    真實發見之理念，且強化言詞辯論主義，使訴訟程序得以順
    暢進行，上開傳聞證據亦均具有證據能力。本案判決下列所
    引用之各該被告以外之人於審判外之陳述（包含書面陳述）
    ，性質上雖屬傳聞證據，惟檢察官、被告迄本院言詞辯論終
    結前，均未主張有刑事訴訟法第159條第1項不得為證據之情
    形，本院審認上開證據作成時之情況，認應無違法或不當情
    事，與本案待證事實間復具有相當之關聯性，以之作為證據
    應屬適當，依刑事訴訟法第159條之5第2項之規定，均有證
    據能力，合先敘明。
貳、實體方面：
一、被告乙○○就上揭過失犯行乃於本院審理中坦承不諱，核與
    告訴人甲○○○於偵訊中指述以及本院審理中具結證述情節
    大致相符，復有告訴人提供之中國醫藥大學附設醫院診斷證
    明書、道路交通事故初步分析研判表、道路交通事故現場圖
    、道路交通事故調查報告表(一)、(二)、臺中市○○○道路交通
    事故談話紀錄表、道路交通事故現場照片、交通事故補充資
    料表、臺中市○○○道路交通事故肇事人自首情形紀錄表在
    卷可資佐證。且按「行車速度，依速限標誌或標線之規定，
    無速限標誌或標線者，應依下列規定：……二行經設有彎道
    、坡路、狹路、狹橋、隧道、學校、醫院標誌之路段、道路
    施工路段、泥濘或積水道路、無號誌之交岔路口及其他人車
    擁擠處所，或因雨霧致視線不清或道路發生臨時障礙，均應
    減速慢行，作隨時停車之準備。」，道路交通安全規則第93
    條第1項二定有明文；又「汽車行駛至交岔路口，其行進、
    轉彎，應依下列規定：……二行至無號誌或號誌故障而無交
    通指揮人員指揮之交岔路口，支線道車應暫停讓幹線道車先
    行。未設標誌、標線或號誌劃分幹、支線道者，少線道車應
    暫停讓多線道先行；車道數相同時，轉彎車應暫停讓直行車
    先行；同為直行車或轉彎車者，左方車應暫停讓右方車先行
    。但在交通壅塞時，應於停止線前暫停與他方雙向車輛互為
    禮讓，交互輪流行駛。」，道路交通安全規則第102條第1項
    二亦定有明文。查本件事故發生之臺中市○○○○街、大容西
    街口，乃一無號誌之交岔路口而無從區○○○○○道一節，
    有道路交通事故調查報告表(一)在卷可稽，而上揭二街道之車
    道數亦屬相同一節，亦有道路交通事故現場圖、現場相片可
    資佐憑（大墩19街為去、回向各一線、大容西街為單向道）
    是依上述，被告既於行經上開肇事路口時未減速慢行、做隨
    時停車之準備，自有於駕車行駛時依法本應注意上揭規則而
    未注意之過失，應屬明確，此亦與臺中市警察局就本案所為
    之交通事故初步分析研判結果相符（參閱偵卷第16頁所附之
    研判表），益徵被告上揭交通過失情節明確，且其過失行為
    與告訴人受有前揭傷害間具有相當因果關係，是被告犯行應
    堪認定。惟告訴人身為機車駕駛人，亦本應於行經無號誌交
    岔路口時，左方車應暫停讓右方車先行，惟竟未能注意及此
    致釀成本件交通事故，顯見告訴人當時騎乘機車時，亦有未
    能善盡注意上揭讓路交通規則並採取必要之安全措施之注意
    義務之情，故本院認本件告訴人就本件車禍事故之發生，亦
    屬與有過失，惟此並不能減免被告之過失責任，附此敘明。
    綜上所述，本件被告上揭犯行乃屬事證明確，堪為認定，應
    依法予以論科。
二、核被告所為，係犯刑法第284條第1項前段之過失傷害罪。又
    被告於案發後，乃停留於現場，待員警到場處理時，當場自
    承為肇事者，有臺中縣警察局道路交通事故肇事人自首情形
    紀錄表、臺中市○○○道路交通事故談話記錄表在卷可參，
    爰依刑法第62條之規定，減輕其刑。爰審酌被告駕駛車輛時
    ，原應行經無號誌之交岔路口時，應減速慢行並隨時作停車
    之準備，而依當時情形，亦無不能注意之情事，竟疏未注意
    及此，逕而向前行駛，因此等過失致使告訴人人車倒地受有
    上揭傷害，製造行車風險，行為殊無足取，暨斟酌告訴人與
    有過失程度之輕重，以及告訴人所受之傷害係右近端脛骨高
    原處骨折之情，並參酌被告始終未能與告訴人達成民事上和
    解之情，量處如主文所示之刑，並諭知易科罰金之折算標準
    ，以示懲儆。
據上論斷，應依刑事訴訟法第299條第1項前段，刑法第284條第1
項前段、第62條、第41條第1項前段，刑法施行法第1條之1第1項
、第2項前段，判決如主文。
本案經檢察官王淑月到庭執行職務
中    華    民    國    99    年     9    月    30    日
                  交通法庭法  官  林學晴
以上正本證明與原本無異。
如不服本判決，應於判決送達後10日內，向本院提出上訴狀。
                          書記官  簡雅文
中    華    民    國    99    年     9    月    30    日
附錄論罪科刑法條
中華民國刑法第284條第1項（過失傷害罪）
因過失傷害人者，處 6 月以下有期徒刑、拘役或 5 百元以下罰
金，致重傷者，處 1 年以下有期徒刑、拘役或 5 百元以下罰金
。

司法院資訊處製作；財團法人民間司法改革基金會備份。
